【裁判字號】    92,簡上,47
【裁判日期】    920516
【裁判案由】    違反動產擔保交易法
【裁判全文】
臺灣高雄地方法院刑事判決               九十二年度簡上字第四七號
    上  訴  人
    即  被  告  甲○○
右列上訴人因違反動產擔保交易法案件，不服中華民國九十二年一月三日本院高雄簡
易庭九十二年度簡字第二六號第一審刑事簡易判決（聲請簡易判決處刑書案號：臺灣
高雄地方法院檢察署檢察官九十一年度偵緝字第一六五○號），提起上訴，本院管轄
之第二審合議庭判決如左：
    主  文
原判決撤銷。
甲○○無罪。
    理  由
一、公訴意旨略以：上訴人即被告（以下均簡稱為被告）甲○○，係設於高雄市○○
    區○○路五九五號三樓之一之「竣興實業有限公司（下稱竣興公司）」之負責人
    ，於民國九十年十月五日，以其經營之竣興公司之名義並自任連帶保證人之方式
    ，將竣興公司所有之車牌號碼９Ｓ－０４３０號自小客車一輛，設定動產擔保抵
    押予台新國際商業銀行股份有限公司（下稱台新銀行），並向台新銀行借款新臺
    幣（下同）七十六萬元，雙方約定被告應自九十年十月二十八日起至九十四年九
    月二十八日止，分四十八期每月為一期每期攤還二萬一千五百三十九元予台新銀
    行，至全部借款清償完畢為止。詎被告僅支付五期即拒不付款，並意圖為自己不
    法之利益，將上開設定動產擔保抵押之標的物出質逃匿不知去向，致抵押權人台
    新銀行追索無著受有損害，因認被告涉犯違反動產擔保交易法第三十八條之動產
    擔保交易之債務人，意圖自己不法之利益，將標的物遷移，致生損害於債權人罪
    嫌。
二、按」犯罪事實應依證據認定之，無證據不得推定其犯罪事實」，又「不能證明被
    告犯罪者，應諭知無罪之判決」，刑事訴訟法第一百五十四條、第三百零一條第
    一項分別定有明文。另「認定不利於被告之事實，須依積極證據，苟積極證據不
    足為不利於被告之認定時，即應為有利於被告之認定，更不必有何有利之證據」
    ，亦有最高法院三十年上字第八一六號判例足資參照。次按，「動產擔保交易法
    第三十八條之罪之犯罪主體為動產擔保交易之債務人，並不包括其保證人在內」
    ，業據司法院大法官會議著有釋字第二二七號解釋文在案；又於法人為債務人之
    情形，法人之負責人，僅係債務人之法定代理人，亦非屬債務人，並非上開犯罪
    之主體（司法院七十五年一月二十七日（七五）廳刑一字第八四號函、法務部七
    十六年十二月三十日發文字號：法務部（七六）法檢（二）字第二二○六號函等
    研討意見參照），均核先敘明。
三、公訴人認被告涉犯違反動產擔保交易法第三十八條之罪嫌，係以告訴人台新銀行
    之指訴，及告訴人所提附卷之車輛動產抵押契約書、高雄市監理處動產擔保交易
    書各一紙可佐（詳九十一年度發查字第四八九○號偵查卷內第五頁、第六頁）為
    其立論根據。
四、經查，本案依告訴人台新銀行所提之車輛動產抵押契約書、高雄市監理處動產擔
    保交易書內容所載，其抵押人均係竣興公司，被告僅係該公司之負責人即法定代
    理人，雖被告亦同時為連帶保證人，而於車輛動產抵押契約書內第十四條載明：
    甲方之保證人負有連帶保證責任等契約條款，惟揆諸大法官會議釋字第二二七號
    解釋文，及前開司法院、法務部函文意旨，仍難謂法人之負責人及連帶保證人即
    係動產擔保交易之債務人，顯見被告即非動產擔保交易法第三十八條之罪之犯罪
    主體，故被告縱有將上開竣興公司所有設定抵押予告訴人之車輛遷移、處分、出
    質或為其他處分，亦不得令被告負上開法條之罪。此外，復查無積極證據足資證
    明被告有何公訴意旨所指之犯行，揆諸前揭法律規定，自應認被告之犯罪尚屬不
    能證明。原審未詳審酌及此，遽為被告有罪科刑之判決，尚非允洽；被告上訴意
    旨否認犯罪，指摘原判決不當，為有理由，自應予以撤銷改判，爰另為諭知被告
    無罪之判決。
五、上訴人（即被告）經合法傳喚，無正當之理由不到庭，爰不待其陳述逕行判決。
據上論斷，應依刑事訴訟法第四百五十五條之一第一項、第三項、第三百六十九條第
一項前段、第三百六十四條、第三百零一條第一項、第三百七十一條，判決如主文。
本案經檢察官曾靖雅到庭執行職務。
中      華      民      國      九十二      年      五    月    十六    日
                                      臺灣高雄地方法院刑事第七庭
                                        審判長  法  官  陳  志  銘
                                                法  官  陳  信  旗
                                                法  官  柯  盛  益
右正本證明與原本無異。
不得上訴。
中      華      民      國      九十二      年      五    月    十六    日
                                           書記官  陳  昱  良


司法院資訊處製作；財團法人民間司法改革基金會備份。
